---
title: "Troubleshooting"
author: "Christian Rubjerg Hejstvig-Larsen"
output: html_document
---

Først sources de relevante scripts. Koden kan findes på https://github.com/CRH1998/Mixed-models.

```{r warning=FALSE}
source("C:/Users/brf337/Desktop/Mixed models/Mixed-models/Function library/function_library.R", local = knitr::knit_global())
source("C:/Users/brf337/Desktop/Mixed models/Mixed-models/Function library/generate_family_data.R", local = knitr::knit_global())
source("C:/Users/brf337/Desktop/Mixed models/Mixed-models/ML/ml_fisher_scoring_algorithm.R", local = knitr::knit_global())
source("C:/Users/brf337/Desktop/Mixed models/Mixed-models/REML/reml_fisher_scoring_algorithm.R", local = knitr::knit_global())
```

Vi indleder med at simulere data til at køre algoritmen. Antal af clusters sættes til $100$ og antallet af individer i hvert cluster sættes til $10$. Vi vælger at simulere data med en enkelt fixed-effect parameter (intercept = 1) og 3 random effect parametrer (intercept $V_I$, household $V_H$, relation $V_R$). Residualvariansen (intercept) sættes til $2$, householdvariansen sættes til $1$ og relationsvariansen sættes til $3$:

```{r}
n_clusters = 100
n_individuals_in_cluster = 10

#Generate large dataset
family_dataset <- family_dataset_generator(n_clusters = n_clusters, n_individuals_in_cluster = n_individuals_in_cluster,
                                           n_mean_param = 2, mean_val = 1,
                                           sigma_0 = 2, sigma_1 = 1, sigma_2 = 3,
                                           seed = 1)


#Extract relevant lists from data to run FS-algorithms
design_matrices <- family_dataset$design_matrices
semi_def_matrices <- family_dataset$semi_def_matrices
outcome <- family_dataset$outcome_list
```

Vi tjekker et udsnit af det simulerede data. Design matricerne er alle identitiske:
```{r}
#design_matrices[[1]]
```

Varians matricerne for de to første familier:

```{r}
#semi_def_matrices[1:2]
```

Outcomes for de to første familier:

```{r}
#outcome[1:2]
```
Vi beregner nu de relevante størrelser for at køre Fisher scoring algoritmen. Vi skal regne størrelserne for hver familie, men vi eksemplificerer i første omgang, beregningerne med for den første familie. Den første families data gemmes:

```{r}
X <- design_matrices[[1]]       # First family design matrix
V_i <- semi_def_matrices[[1]]   # First family variance matrices
y <- outcome[[1]]               # First family outcome
```

Den samlede varians beregnes ved $$ V = \sigma_I V_I + \sigma_H V_H + \sigma_R V_R$$
Vi sætter $\sigma_I = \sigma_H = \sigma_R = 1$, som initial-værdier og beregner $V$:


```{r}
params <- c(1,1,1)


# Calculating V
V <- omega_func(semi_def_matrix = V_i, sigma2_vec = params)
V
```
For at bestemme fisher-informationen  
$$S = \frac{1}{2}tr(P V_i P V_j), \quad i \in \{I, H,R\} $$
beregner vi først

$$ P = V^{-1} - V^{-1} X(X^T V^{-1} X)^{-1} X^T V^{-1} $$

```{r}

# Inverting omega
V_inv <- chol2inv(chol(V))

# Calculating P matrix
V_inv <- omega_inv

P_test <- omega_inv -  omega_inv %*% X %*% solve(((t(X) %*% omega_inv) %*% X)) %*% (t(X) %*% omega_inv)
P <- P_func(omega_inv = V_inv, design_matrix = X)

tr(V_inv %*% V_i[[2]] %*% V_inv %*% V_i[[2]])
tr(P %*% V_i[[2]] %*% P %*% V_i[[2]])

log_transformed_P <- sign(P) * log(abs(P))

paste0('Sum of differences between manually calculated P and P calculated by function: ', sum(P_test - P))

#-------------Calculating S matrix-----------------
S <- S_matrix_reml_function(P = log_transformed_P, semi_def_matrix = V_i)

S_test <- matrix(c(0.5 * tr(P%*%P),
                   0.5 * tr(P %*% V_i[[1]] %*% P %*% V_i[[2]]),
                   0.5 * tr(P %*% V_i[[1]] %*% P %*% V_i[[3]]),
                   0.5 * tr(P %*% V_i[[2]] %*% P %*% V_i[[1]]),
                   0.5 * tr(P %*% V_i[[2]] %*% P %*% V_i[[2]]),
                   0.5 * tr(P %*% V_i[[2]] %*% P %*% V_i[[3]]),
                   0.5 * tr(P %*% V_i[[3]] %*% P %*% V_i[[1]]),
                   0.5 * tr(P %*% V_i[[3]] %*% P %*% V_i[[2]]),
                   0.5 * tr(P %*% V_i[[3]] %*% P %*% V_i[[3]])),
                 ncol = 3, nrow = 3, byrow = T)

paste0('Differences between manually calculated S and S calculated by function: ', S_test - S)

#-------------Calculating scores-------------------
score <- reml_score_func(P = P, outcomes = y, semi_def_matrix = V_i)

score_test <- c(0.5*(-tr(P) + (t(y) %*% P) %*% (P %*% y)),
                0.5*(-tr(P %*% V_i[[2]]) + (t(y) %*% P) %*% V_i[[2]] %*% (P %*% y)),
                0.5*(-tr(P %*% V_i[[3]]) + (t(y) %*% P) %*% V_i[[3]] %*% (P %*% y)))
paste0('Differences between manually calculated score and score calculated by function: ', score_test - score)
```


Testing if the `find_remle_parameters()` calculates the right things:

```{r}
init_params <- c(1,1,1)
small_value_threshold = 1e-20
add_small_constant = 1e-15

out <- Map(reml_score_fisher_function, design_matrices, semi_def_matrices, outcome, MoreArgs = list(init_params))

# Sum blocks
S_sum <- Reduce('+',lapply(out, function(x) x$S))

writeLines(c('S pre correction'))
S_sum
writeLines(c("Determinant of S pre correction: ", det(S_sum)))

# Setting very small values to 0
#S_sum[S_sum < small_value_threshold] <- 0

# Adding small value to diagonal if diagonal values are very small
#S_sum <- S_sum + (S_sum < small_value_threshold) * add_small_constant
S_sum[abs(S_sum) < small_value_threshold] <- S_sum[abs(S_sum) < small_value_threshold]*5 #S_sum + (diag(S_sum) < small_value_threshold) * add_small_constant * diag(length(diag(S_sum)))
cat('S post correction:')
S_sum
writeLines(c("Determinant of S post correction: ", det(S_sum)))

# Define inverse fisher information
fisher_inv <- chol2inv(chol(S_sum))
#fisher_inv <- pseudoinverse(S_sum)
cat('fisher_inv')
fisher_inv

# Sum scores
score <- rowSums(sapply(out, function(x) x$score))
cat('score:')
score
#writeLines(paste0('Score: ', score))

#Calculate update step
update_step <- fisher_inv %*% score
cat('Update_step:')
update_step
#writeLines(paste0('Update step: ', update_step))

init_params <- init_params + update_step
init_params[init_params < 0] <- init_params[init_params < 0]^2

cat('init_params:')
init_params
```

Note that the S_sum has really small entries, so it is essentially arbitrary values that the algorithm runs on.



```{r}
init_params <- c(1,1,1,1,1)
small_value_threshold = 1e-12
add_small_constant = 1e-12

out <- Map(score_fisher_function, design_matrices, semi_def_matrices, outcome_list, MoreArgs = list(init_params))
    
    
    # Sum blocks
    M_sum <- Reduce('+',lapply(out, function(x) x$M))
    S_sum <- Reduce('+',lapply(out, function(x) x$S))
    
    
    # Setting very small values to 0
    M_sum[M_sum < small_value_threshold] <- 0
    S_sum[S_sum < small_value_threshold] <- 0
    
    # Adding small value to diagonal if diagonal values are very small
    M_sum <- M_sum + (diag(M_sum) < small_value_threshold) * add_small_constant * diag(length(diag(M_sum)))
    S_sum <- S_sum + (diag(S_sum) < small_value_threshold) * add_small_constant * diag(length(diag(S_sum)))
    
    
    # Define inverse fisher information
    fisher_inv <- bdiag(chol2inv(chol(M_sum)), chol2inv(chol(S_sum)))
    
    # Sum scores
    score <- rowSums(sapply(out, function(x) x$score))
    
    #Calculate update step
    update_step <- fisher_inv %*% score
```
Note that the values of S_sum and M_sum are not small, why the algorithm works. The difference is that 


$$ S_{ML} = \frac{1}{2}tr(V^{-1}V_iV^{-1} V_j), \qquad S_{REML} = \frac{1}{2}tr(P V_i P V_j) $$
where

$$ P = V^{-1} - V^{-1} X(X^T V^{-1} X)^{-1} X^T V^{-1} $$

So the issue is that when $V_i$ is all ones then $P V_iPV_i$ becomes very small.




```{r}
sigma_1 <- 3
sigma_2 <- 3
sigma_3 <- 3

V_1 <- diag(3)
V_2 <- matrix(rep(1,9), ncol = 3)
V_3 <- matrix(c(1,0.5,0.25, 0.5, 1, 0.5, 0.25,0.5,1), ncol = 3)

V <- sigma_1 * V_1 + sigma_2 * V_2 + sigma_3 * V_3
V_inv <- solve(V)
V_inv_chol <- chol2inv(chol(V))

X <- c(1,1,1)

P <- V_inv - V_inv %*% X %*% solve(t(X) %*% V_inv %*% X) %*% t(X) %*% V_inv

S <- matrix(c(1/2 * tr(P %*% V_1 %*% P %*% V_1),
              1/2 * tr(P %*% V_1 %*% P %*% V_2),
              1/2 * tr(P %*% V_1 %*% P %*% V_3),
              1/2 * tr(P %*% V_2 %*% P %*% V_1),
              1/2 * tr(P %*% V_2 %*% P %*% V_2),
              1/2 * tr(P %*% V_2 %*% P %*% V_3),
              1/2 * tr(P %*% V_3 %*% P %*% V_1),
              1/2 * tr(P %*% V_3 %*% P %*% V_2),
              1/2 * tr(P %*% V_3 %*% P %*% V_3)),
            ncol = 3, nrow = 3)
solve(S)
```


